【裁判字號】    90,易,682
【裁判日期】    900531
【裁判案由】    公共危險
【裁判全文】
臺灣彰化地方法院刑事判決                            九十年度易字第六八二號
    公  訴  人  臺灣彰化地方法院檢察署檢察官
    被      告  甲○○
右列被告因公共危險案件，經檢察官聲請簡易判決處刑（九十年度偵字第一四七三號
），本院認應適用通常程序，判決如左：
    主    文
甲○○失火燒燬現有人所在之建築物，處拘役參拾日，如易科罰金，以參佰元折算壹
日。緩刑貳年。
    事    實
一、甲○○係位於彰化縣埤頭鄉○○村○○○路三二九號「合興宮」之廟祝，負責管
    理「合興宮」內一般事務之管理，該廟宇二樓太歲殿內設置有大量太歲燈，全天
    通電點燈，電流量頗大，故應注意室內消防安全，隨時檢修汰換老舊電源線及電
    源箱內過電保護器，以避免電源短路而釀成火災，且又無不能注意之情形，甲○
    ○平時竟疏於注意防範，於八十九年十一月十四日晚上六時三十分許，二樓太歲
    殿內之電源箱過電保護器跳脫，故神龕上之電線發生短路起火，並迅速燃燒，嗣
    經在一樓與其他客人聊天並觀看電視之甲○○發覺有異而上樓查看，始知發生火
    災，惟因火勢過大無法抑制，以致燒燬「合興宮」二樓之太歲殿及三樓之文昌殿
    之現有人所在之建築物。
二、案經彰化縣警察局北斗分局報請台灣彰化地方法院檢察署檢察官偵查起訴。
    理    由
一、訊據被告甲○○固不否認「合興宮」於右揭時、地發生火災之事實，惟矢口否認
    有何過失之犯行，辯稱：伊為廟祝，若有跳電之情事，隨即向主任委員反應，請
    主任委員派員修理，伊對火災之發生並無過失云云。惟查，被告陳稱：本件火災
    發生時，只有二個住在附近的人跟我在「合興宮」內一樓聊天看電視等語，並無
    其他香客等語，故人為縱火致引起火災之可能性低，又二樓太歲殿神龕上之香爐
    並無焚燒線香，起火處亦非處於神龕上，故因香爐上焚燒之線香引起火災之可能
    性較低，且敬奉之金紙皆在一樓大金亭焚燒，故因焚燒金紙引起火災的可能性較
    低；又被告陳稱：我有聽到二樓太歲殿有類似鐵撞擊牆壁的聲音，以為有人在那
    裡亂搞，急忙跑去查看，當我到達太歲殿時，發現西面配電盤處已全面著火，火
    勢茂盛，太歲殿其它地方尚未延燒等語，且「合興宮」二樓太歲殿前大門及窗戶
    玻璃破裂，殿內裝潢品燒毀嚴重，神龕燒毀處上方掉落之電源線交錯，其一截電
    源線有短路熔痕，位於太歲殿後側牆面之電源配電箱燒燬掉落，配電箱內燒燬嚴
    重，內則之過電保護器有跳脫現象，故二樓太歲殿樓梯口之神龕南側應為最先起
    火處，而二樓太歲殿供奉太歲神君，殿內安置大量太歲燈，小燈全天通電點明，
    電流量頗大，該樓電源箱內過電保護器有跳脫現象，起火處之神龕上亦發現有電
    線短路跡象，故以電線短路引火災之可能性較大，而依彰化縣消防局火災原因調
    查報告書之結論亦認：以電線短路引起火災的可能性較大，此有該調查報告書、
    現場照片在卷可參，足見本件火災係因二樓太歲殿供奉太歲神君，殿內安置大量
    太歲燈，小燈全天通電點明，電流量頗大，該樓電源箱內過電保護器跳脫，故神
    龕上之電線發生短路起火，並迅速燃燒，造成火災。又被告於偵查中亦坦承：我
    擔任廟祝，也住廟內，晚間維修由我負責，以前也有發生跳電及開關處起火之情
    形等語，而該廟宇二樓太歲殿內設置有大量太歲燈，全天通電點燈，電流量頗大
    ，故應注意室內消防安全，隨時檢修汰換老舊電源線及電源箱內過電保護器，以
    避免電源短路而釀成火災，被告係「合興宮」之廟祝，應注意及此，且以被告之
    智識、能力及當時狀況，並無不能注意之情形，竟疏未注意，以致失火燒燬現有
    人所在之建築物，被告顯有過失，且被告之過失行為與燒燬「合興宮」二樓之太
    歲殿及三樓之文昌殿，具有相當因果關係，被告過失責任明確，其犯行堪予認定
    。
二、核被告所為，係犯刑法第一百七十三條第二項之罪。爰審酌被告犯罪之動機、過
    失之情狀、所生之損害及犯後之態度等一切情狀，量處如主文所示之刑，並諭知
    易科罰金之折算標準。又被告前未曾受有期徒刑以上刑之宣告，此有台灣彰化地
    方法院檢察署刑案資料查註紀錄表在卷可稽，經此教訓，當知警惕，應無再犯之
    虞，本件所宣告之刑本院認以暫不執行為適當，爰併為緩刑之宣告，以啟自新。
據上論斷，應依刑事訴訟法第四百五十二條、第二百九十九條第一項前段，刑法第一
百七十三條第二項、修正後第四十一條第一項前段、第七十四條第一款，罰金罰鍰提
高標準條例第一條前段、第二條，判決如主文。
中      華      民      國    九十      年      五      月    三十一    日
                                    臺灣彰化地方法院刑事第二庭
                                        法官
右正本證明與原本無異。
如不服本判決，應於判決送達後十日內，向本院提出上訴狀( 須附繕本 )。
附錄本案所犯法條全文
刑法第一百七十三條


司法院資訊處製作；財團法人民間司法改革基金會備份。
